【裁判字號】    89,易,2118
【裁判日期】    890731
【裁判案由】    藏匿人犯等
【裁判全文】
臺灣板橋地方法院刑事判決                        八十九年度易字第二一一八號
    公  訴  人  臺灣板橋地方法院檢察署檢察官
    被      告  丙○○
                乙○實業有限公司
    右  一  人
    代  表  人  甲○○
右列被告因藏匿人犯等案件，經檢察官提起公訴（八十九年度偵字第七六二九號、第
九○六九號），本院判決如左：
    主  文
丙○○法人之實際負責人違反不得僱用大陸地區人民在臺灣地區從事未經許可之工作
之規定，處有期徒刑月，如易科罰金以佰元折算壹日。
乙○實業有限公司之實際負責人，因執行業務違反不得僱用大陸地區人民在臺灣地區
從事未經許可之工作之規定，科罰金新臺幣陸萬元。
    事  實
一、丙○○係臺北縣新莊市○○路三二五巷七弄四號「乙○實業有限公司」（下簡稱
    乙○公司）之實際負責人（登記之代表人為其妻甲○○），明知陳國慶係偷渡入
    境臺灣地區之大陸地區人民，為觸犯國家安全法之犯人，且知未經申請許可，不
    得僱用大陸地區人民在臺灣地區從事工作，竟自民國八十八年九月底某日起，在
    上址乙○公司，以月薪新臺幣（下同）二萬餘元，僱用陳國慶從事電鍍工作，並
    提供上址乙○公司二樓，供陳國慶住宿藏匿。嗣陳國慶於八十九年一月二十三日
    上午六時二十分許（起訴書誤認為八十九年一月二十二日），在臺北縣新莊市○
    ○路三二五巷口（起訴書誤認為在上址乙○公司內），為警查獲，始循線查悉上
    情。
二、案經宜蘭縣警察局移送臺灣板橋地方法院檢察署檢察官及該署檢察官自動簽分偵
    查起訴。
    理  由
一、訊據被告丙○○固不否認有僱用陳國慶在乙○公司工作，並提供其住宿之事實，
    惟矢口否認有故意非法僱用、藏匿偷渡入境之大陸地區人民，辯稱：陳國慶係自
    己來應徵，伊以為他是外省人，有向陳國慶要證件辦勞保等手續，但他說證件在
    臺中尚未寄來，亦並不知陳國慶係偷渡入境之大陸人，且伊只有於八十八年九月
    、十月間及八十九年一月間僱用陳國慶云云。然查，大陸地區人民陳國慶自八十
    八年九月間偷渡入境臺灣地區後，即經被告自同年九月底起僱用在乙○公司工作
    、住宿，迄查獲時止約僱用四個月之事實，業據被告於警訊時供述明確，核與陳
    國慶於警訊及大陸地區人民宜蘭處理中心調查時供證情節相符，衡諸被告僱用陳
    國慶並提供住宿達四個月之久，每日相處焉有未能辨識出陳國慶之身分，況其僱
    用陳國慶四個月之久，亦均未曾向陳國慶索取相關身分證件辦理勞保及薪資扣繳
    等手續，益見被告知悉陳國慶係偷渡入境之大陸地區人民甚詳，被告上開所辯，
    應係飾卸之詞，不足採信。是本件事證明確，被告犯行堪以認定。
二、按僱用大陸地區人民在臺灣地區從事未經許可之工作，係臺灣地區與大陸地區人
    民關係條例第十五條第四款規定不得為之之行為，違反者，應依同條例第八十三
    條第一項處罰。被告丙○○明知陳國慶係偷渡入境之大陸地區人民，為觸犯國家
    安全法之犯人，仍僱用其在乙○公司從事工作並提供住宿供其藏匿，核其所為，
    係違反上開條例第十五條第四款之規定，應依同條例第八十三條第一項之規定論
    處，並犯刑法第一百六十四條第一項之藏匿人犯罪。被告丙○○所犯上開二罪，
    有方法結果之牽連關係，為牽連犯，應從一重之臺灣地區與大陸地區人民關係條
    例第八十三條第一項之罪處斷。又被告乙○公司因其公司之實際負責人即被告丙
    ○○，因執行業務犯前條項之罪，該法人應依同條例第八十三條第四項前段（起
    訴書誤繕為同條第二項），科以被告丙○○所犯該條項之罪之罰金。爰審酌被告
    丙○○之素行、犯罪之動機、目的、手段、所生危害、非法僱用大陸地區人民之
    人數、時間長短及犯罪後飾卸之態度等一切情狀，各量處被告丙○○、乙○公司
    如主文所示之刑，並就被告丙○○量刑部分，諭知易科罰金之折算標準，以資懲
    儆。
據上論斷，應依刑事訴訟法第二百九十九條第一項前段，臺灣地區與大陸地區人民關
係條例第八十三條第一項、第四項前段，刑法第十一條前段、第一百六十四條第一項
、第五十五條、第四十一條，罰金罰鍰提高標準條例第一條前段、第二條，判決如主
文。
本案經檢察官鄧媛到庭執行職務
中      華      民      國    八十九    年      七      月    三十一    日
                                    臺灣板橋地方法院刑事第六庭
                                        法  官  彭  全  曄
右正本證明與原本無異
如不服本判決應於送達後十日內向本院提出上訴狀
                                        書記官  梁  宜  庭
中      華      民      國  八十九    年      八      月      四      日
附錄本案論罪科刑法條全文
臺灣地區與大陸地區人民關係條例第十五條：
左列行為不得為之：
  一、使大陸地區人民非法進入臺灣地區。
  二、招攬臺灣地區人民未經許可使之進入大陸地區。
  三、使大陸地區人民在臺灣地區從事未經許可或與許可目的不符之活動。
  四、僱用或留用大陸地區人民在臺灣地區從事未經許可或與許可範圍不符之工作。
  五、居間介紹他人為前款之行為。
臺灣地區與大陸地區人民關係條例第八十三條：
  違反第十五條第四款或第五款規定者，處二年以下有期徒刑、拘役或科或併科新臺
幣三十萬元以罰金。
  意圖營利而違反第十五條第五款規定者，處三年以下有期徒刑、拘役或科或併科新
臺幣六十萬元以下罰金。
  以犯前項之罪為常業者，處五年以下有期徒刑，得併科新臺幣六十萬元以罰金。
  法人之代表人、法人或自然人之代理人、受僱人或其他從業人員，因執行業務犯前
三項之罪者，除處罰行為人外，對該法人或自然人並科以前三項所定之罰金。但法人
之代表人或自然人對於違反之發生，已盡力為防止行為者，不在此限。
刑法第一百六十四條
藏匿犯人或依法逮捕、拘禁之脫逃人或使之隱避者，處二年以下有期徒刑、拘役或五
百元以下罰金。
意圖犯前項之罪而頂替者亦同。


司法院資訊處製作；財團法人民間司法改革基金會備份。
